臺灣苗栗地方法院交通事件裁定　　　　　　　　　　　九十二年度交聲更字第一號
　　原處分機關　交通部公路總局新竹區監理所苗栗監理站
　　異　議　人
　　即受處分人　甲○○
右列受處分人因違反道路交通管理處罰條例案件，對於交通部公路局新竹區監理所苗
栗監理站九十一年十一月二十一日所為之處分（原處分案號：竹監苗字第裁五四─Ｚ
00000000號裁決書），聲明異議，經本院於中華民國九十二年五月二十七日
以九十一年度交聲字第二一五號裁定駁回，惟原處分機關提起抗告，經臺灣高等法院
臺中分院於九十二年六月三十日以九十二年度交抗字第五一四號裁定原裁定撤銷，發
回更審，本院裁定如左：
    主      文
原處分撤銷。
甲○○汽車駕駛人未領有駕駛執照駕駛聯結車，處罰鍰新臺幣肆萬元。
    理      由
一、原裁罰意旨略以：異議人即受處分人甲○○於民國九十一年十月七日上午六時四
    分許，駕駛ＫＭ—九六五號營業曳引車，聯結ＭＹ─四五半拖車，行經國道一號
    中山高速公路北上二三五公里處為內政部警政署國道公路警察局第四警察隊舉發
    「無照駕駛」（公警局交字第Ｚ00000000號違反道路交通管理事件通知
    單），異議人之駕照遭註銷原因，係因八十八年三月二十九日，開車超速，遭苗
    栗縣警察局警員掣開苗警交字第０五三七００號舉發違反道路管理事件通知單，
    嗣經本站掣開裁決書（竹監苗字第駕裁五四─五三七○○號裁決書）後，仍未處
    理，而遭本站於九十一年三月二十四日起至九十二年三月二十三日止逕行註銷其
    駕駛執照，異議人以前案之送達合法性質疑本站，惟其上開異議業經貴院及台灣
    高等法院台中分院裁定抗告駁回在案，本件係當場攔檢案件，且違規人已簽收，
    本站係依警方掣開之違規單予以掣開裁決書，並無違誤等語。
二、聲明異議意旨略以：異議人於上開時地，駕駛營業曳引車，聯結半拖車，行經國
    道一號中山高速公路，遭舉發使用註銷之駕駛執照駕駛大型車，而於九十一年十
    一月二十一日被交通部公路總局新竹區監理所（下稱新竹監理所）裁罰新台幣六
    萬元，惟異議人不知駕照被註銷，亦未收到註銷通知，爰請求撤銷原處分，並諭
    知免罰等語。
三、按交通法庭認為聲明異議有理由或聲明異議雖無理由而原處分不當或違法者，應
    以裁定將原處分經聲明異議部分撤銷，並自為裁定，道路交通案件處理辦法第二
    十條定有明文。
四、又「汽車駕駛人駕駛聯結車、大客車、大貨車，有下列情形之一者，汽車所有人
    及駕駛人各處新臺幣四萬元以上八萬元以下罰鍰，並當場禁止該汽車駕駛人繼續
    駕駛及扣留其車輛牌照：一、未領有駕駛執照駕車者。．．．」，道路交通管理
    處罰條例第二十一條之一第一項第一款定有明文。又同條例第六十五條第一項第
    三款規定，「汽車所有人、駕駛人違反道路交通管理，經主管機關裁決後逾二十
    日未向管轄地方法院聲明異議，或其聲明異議經法院裁定確定，而不依裁決或裁
    定繳納罰鍰或不繳送汽車牌照、駕駛執照者，依左列規定處理：．．．三、罰鍰
    不繳者，按其罰鍰數額，易處吊扣汽車牌照或駕駛執照一個月至三個月；不依期
    限繳送汽車牌照或駕駛執照者，吊銷其汽車牌照或駕駛執照。又「吊銷駕照」後
    駕車，係屬「無照駕駛」，司法院刑事廳八十二年三月三十日（八二）廳刑一字
    第○五二八三號函復研究意見亦指示甚明。
五、查異議人甲○○於民國八十八年三月二十九日因開車超速，經移送機關於九十一
    年二月六日以竹監苗字第駕裁五四─五三七○○號違反道路交通管理事件裁決書
    為裁罰，並於九十一年二月七日送達異議人，而異議人未於二十日內向管轄地方
    法院聲明異議，遲至九十一年六月十日始聲明異議，迭經本院以九十一年度交聲
    字第一○○號及臺灣高等法院臺中分院以九十一年度交抗字第七八六號駁回異議
    人之抗告而告確定之事實，有裁決書、異議人申請書、交通事件裁定等影本在卷
    可稽，而異議人於九十一年二月七日收受裁決書之二十日內未聲明異議屬實，依
    上開道路交通管理處罰條例第六十五條第一項第三款之規定，即應於異議人罰鍰
    不繳時，按其罰鍰數額，易處吊扣汽車牌照或駕駛執照；如再不依期限繳送汽車
    牌照或駕駛執照供吊扣，則吊銷汽車牌照或駕駛執照，上開經處分罰鍰，而行為
    人不繳後之「易處吊扣」、不依期限繳照供吊扣則「吊銷汽車牌照或駕駛執照」
    ，均係法律明定之「罰鍰不繳」之當然法律效果，不待原處分機關另行作成「易
    處吊扣、吊銷」之行政處分或通知，原處分機關亦無裁量是否易處吊扣、吊銷汽
    車牌照或駕駛執照之權限，至多僅可依法定其吊扣期間及繳交汽車牌照或駕駛執
    照期限；而法條既明定罰鍰不繳即有易處吊扣、吊銷之後續法律效果，行為人即
    無因易處吊扣、吊銷而遭受額外不可測行政侵害之虞，則原處分機關縱未另行通
    知異議人其駕駛執照遭易處吊扣、吊銷，亦不能指為違法。第查，本件異議人並
    未於九十一年二月六日竹監苗字第駕裁五四─五三七○○號裁決書收受後二十日
    內聲明異議，亦未於該裁決書所指定之九十一年三月八日前繳交罰鍰，則依上開
    規定及竹監苗字第駕裁五四─五三七○○號裁決書處罰主文所示，其駕駛執照於
    九十一年三月二十四日業經易處吊銷無訛。再同條例第六十五條第一項第三款所
    規定「經處分」罰鍰不繳之效果，最終僅應「易處吊銷」汽車牌照或駕駛執照，
    並未規定主管機關得「逕行註銷」汽車牌照或駕駛執照；至同條第一項第一款所
    定經「處分」吊銷汽車牌照或駕駛執照者，公路主管機關始得逕行註銷，與「易
    處吊銷」之情況不同，依法條文義，本件似無法援引該條款而逕行註銷異議人駕
    駛執照。
六、次查異議人於駕駛執照經易處吊銷後之九十一年十月七日，駕駛營業貨櫃曳引車
    行駛於國道一號高速公路，依前揭司法院刑事廳八十二年三月三十日（八二）廳
    刑一字第○五二八三號函復研究意見，係屬「無照駕駛」，並非使用註銷之駕駛
    執照駕車，故原處分機關於九十一年十一月二十一日以竹監苗字第裁五四─Ｚ0
    0000000號違反道路交通管理事件裁決書，援引道路交通管理處罰條例第
    二十一條之一第一項第五款規定，予以裁罰，核非適法。
七、本件受處分人之異議雖無理由，惟原處分既屬違法，自應由本院將原處分撤銷，
    改依道路交通管理處罰條例第二十一條之一第一項第一款規定，裁處異議人罰鍰
    新臺幣四萬元，以資適法。
八、據上論斷，應依道路交通案件處理辦法第二十條前段，裁定如主文。
中      華      民      國    九十三    年      一      月     三十     日
                                     臺灣苗栗地方法院交通法庭
                                         法  官  林  誌  誠
右正本證明與原本無異。
如不服本裁定，應於送達後五日內，向本院提出抗告狀（須附繕本），抗告於臺灣高
等法院臺中分院。
                                        書記官  楊  慧  萍
中　　　華　　　民　　　國　　九十三　　年　　　二　　　月　　　四　　　日
